臺灣高等法院臺中分院刑事判決　　　　　　　　　九十二年度上訴字第二八號
　　上　訴　人　臺灣臺中地方法院檢察署檢察官
　　被　　　告　庚○○
　　選任辯護人　陳育仁
　　被　　　告　戊○○
　　被　　　告　丙○○
　　被　　　告　來鉅有限公司 設臺中縣東勢鎮○○里○○里○○街一四三
　　代　表　人　甲○○
　　右三人共同
　　指定辯護人　本院公設辯護人　丁○○
右上訴人因被告等違反貪污治罪條例等案件，不服臺灣臺中地方法院九十年度訴字第
二六四九號中華民國九十二年九月一日第一審判決（起訴案號：臺灣臺中地方法院檢
察署九十年度偵字第一九四○六號），提起上訴，本院判決如左：
    主      文
原判決撤銷。
庚○○依據法令從事公務之人員，對於違背職務之行為，收受不正利益，處有期徒刑
伍年壹月，褫奪公權肆年。
丙○○共同意圖獲取不當利益，而合意，使廠商不為價格之競爭，處有期徒刑陸月，
併科罰金新台幣玖萬元，有期徒刑如易科罰金，罰金如易服勞役，均以新台幣玖佰元
即銀元佰元折算壹日。
戊○○共同意圖獲取不當利益，而合意，使廠商不為價格之競爭，處有期徒刑陸月，
併科罰金新台幣玖萬元，有期徒刑如易科罰金，罰金如易服勞役，均以新台幣玖佰元
即銀元佰元折算壹日。
來鉅有限公司，其代表人因執行業務共同意圖獲取不當利益，而合意，使廠商不為價
格之競爭，科罰金新台幣拾萬元。
    事      實
一、庚○○係臺中縣東勢鎮公所建設課技工，負責辦理各項工程招標、督導施工及會
    辦驗收等業務，係依據法令從事公務之人員。甲○○（現任臺中縣東勢鎮鎮民代
    表，意圖獲取不當利益，而合意，使廠商不為價格之競爭部分及行賄部分未經起
    訴）、己○○（意圖獲取不當利益，而合意，使廠商不為價格之競爭部分未經起
    訴）、戊○○（嗣因酒醉駕車及過失致死罪，經臺灣臺中地方法院於民國「下同
    」九十一年六月二十八日以九十一年度交訴字第八八號案，就酒醉駕車部分判決
    處有期徒刑二月，就過失致死部分判處有期徒刑十月，合併定其應執行有期徒刑
    十一月，緩刑三年確定）及丙○○等四人，分別係來鉅有限公司、軒晟水電工程
    行、健安水電工程行及一立水電行等水電工程廠商之負責人或實際負責人，該等
    工程行均係從事水電工程之設計及施作等業務。緣於八十八年十二月起迄八十九
    年三月止，臺中縣東勢鎮公所辦理「東勢鎮東勢高工籃球場裝設夜間照明設備工
    程」（下稱「甲工程」）、「東勢鎮林管處組合屋出入道照明工程」（下稱「乙
    工程」）、「東勢鎮下城里新盛里簡易自來水修繕工程一０四０、一０四一」（
    下稱「丙工程」）等三件工程招標時，因臺中縣東勢鎮公所主任秘書乙○○（其
    涉犯貪污治罪條例第四條第一項第三款之經辦公用工程，收取回扣罪嫌，經臺灣
    臺中地方法院於九十二年四月三十日以九十年度訴字第二三五七號刑事判決諭知
    無罪，檢察官不服上訴，由本院於九十三年一月二十日以九十二年度上訴字第一
    一一八號案撤銷原判決，判決乙○○連續依據法令從事公務之人員，經辦公用工
    程收取回扣，處有期徒刑拾年，褫奪公權伍年。所得財物新台幣參拾柒萬元，應
    予追繳沒收，如全部或一部無法追繳時，以其財產抵償之。尚未確定），受臺中
    縣東勢鎮長張錦湖之授權，負責該公所相關公共工程指定限制性招標參標廠商名
    單、核定工程底價及主持工程招標開標會議，係依據法令從事公務之人員。自八
    十八年十二月起迄八十九年三月止，該鎮鎮公所辦理上開甲、乙、丙等三件工程
    招標時，乙○○利用上揭發包水電公共工程之機會，逕將上開三件工程分別指定
    由來鉅有限公司、軒晟水電工程行、健安水電工程行及一立水電行等廠商參與比
    價，且分別就甲工程發函予來鉅有限公司、軒晟水電工程行、健安水電工程行、
    乙、丙工程部分來鉅有限公司、健安水電工程行及一立水電行，就甲工程部分以
    臺中縣東勢鎮公所八十八年十二月九日八八東鎮建字第２１３８９號公文註明：
    「主旨：茲訂於十二月十六日上午十時五十分在本所會議室辦理東勢鎮東勢高工
    籃球場裝設夜間照明設備工程比價，請依照說明事項辦理參加，同時並請出席。
    說明一、檢送工程明細表及比價單、切結書，請照東勢鎮公所營繕工程投標須知
    規定填寫並於開標前以掛號郵件寄達本所，逾期無效。二、請於開標日在開標前
    攜帶工廠商業登記證、公會會員證、最近有效納稅證明文件各影本一份到所審核
    合格後開標」等語、就乙工程部分以臺中縣東勢鎮公所八十八年十二月九日八八
    東鎮建字第２１３８７號公文註明「主旨：茲訂於十二月十六日上午十一時二十
    分在本所會議室辦理東勢鎮林管處組合屋出入道照明工程比價，請依照說明事項
    辦理參加，同時並請出席。說明一、檢送工程明細表及比價單、切結書，請照東
    勢鎮公所營繕工程投標須知規定填寫並於開標前以掛號郵件寄達本所，逾期無效
    。二、請於開標日在開標前攜帶工廠商業登記證、公會會員證、最近有效納稅證
    明文件各影本一份到所審核合格後開標」等語、就丙工程以臺中縣東勢鎮公所八
 十九年三月八日八九東鎮建字第４８０８號公文註明「主旨：茲訂於三月十六日
    上午十一時在本所會議室辦理東勢鎮下城里新盛里簡易自來水修繕工程比價，請
    依照說明事項辦理參加，同時並請出席。說明一、檢送工程明細表及比價單、切
    結書，請照東勢鎮公所營繕工程投標須知規定填寫並於開標前以掛號郵件寄達本
    所，逾期無效。」等語，來鉅有限公司、軒晟水電工程行、健安水電工程行及一
    立水電行之負責人甲○○、己○○、戊○○、丙○○於收受上開公文均明知上開
    工程之參標程序。詎來鉅有限公司之負責人甲○○於收到臺中縣東勢鎮公所之比
    價通知後，意圖獲取甲、乙、丙工程之一成五之利益，隨即派來鉅有限公司職員
    前往軒晟水電工程行、健安水電工程行及一立水電行，表示甲、乙、丙工程應均
    由來鉅有限公司承攬，要求軒晟水電工程行、健安水電工程行及一立水電行提供
    上開工程之空白標單及公司營利事業登記證、公會會員證及近期完稅資料等公司
    證明文件影本以及空白估價單及公司大小章，由來鉅有限公司自行籌措押標金，
    前往臺中縣勢鎮公所投標。一立水電行負責人徐健宏明知上開規定，且按僅有來
    鉅有限公司一家參標之結果，來鉅有限公司將獲取不當之工程利益，且將使得乙
    、丙工程之招標之廠商不為價格之競爭，惟徐健宏認來鉅有限公司負責人甲○○
    係臺中縣東勢鎮代表會代表，恐因拒絕甲○○之要求後，甲○○會向臺中縣東勢
    公所人員施壓，往後鎮公所招標之水電工程不會再通知一立水電行參加比價，而
    放棄投標，為使來鉅有限公司取得不法之利益，並使廠商不為乙、丙工程價格之
    競爭，竟答應甲○○之要求，與來鉅有限公司達成合意，而將東勢鎮公所所寄發
    有關乙、丙工程之工程明細表及比價單、切結書工廠商業登記證、公會會員證、
    最近有效納稅證明文件等交付來鉅有限公司，而未依規定將上開投標必備文件以
    郵寄方式寄達臺中縣東勢鎮公所，且未自行籌措押標金，並採不於投標當日出席
    之方式，將一立水電行必備之參標文件交付來鉅有限公司。而健安水電工程行負
    責人戊○○亦明知上開規定，且按僅有來鉅有限公司一家參標之結果，將使廠商
    不為甲、乙、丙工程價格之競爭，來鉅有限公司將獲取不當之工程利益，因健安
    水電工程行班底人員不多已無法分身施作，自始即無參標意願，惟戊○○認依廠
    商登記規定以後採比價發包之工程將不再通知曾接獲標單而未投標之廠商，為使
    來鉅有限公司取得不法之利益，竟答應甲○○之要求，與來鉅有限公司達成合意
    ，而將東勢鎮公所所寄發有關甲、乙、丙工程之工程明細表及比價單、切結書、
    工廠商業登記證、公會會員證、最近有效納稅證明文件等交付來鉅有限公司，未
    依規定將上開投標必備文件以郵寄方式寄達臺中縣東勢鎮公所，且未自行籌措押
    標金，並採不於投標當日出席之方式，將健安水電工程行必備之參標文件，交付
    來鉅有限公司。另軒晟水電工程行負責人己○○亦明知上開規定，且按僅有來鉅
    有限公司一家參標之結果，使廠商不為甲工程價格之競爭，且為使來鉅有限公司
    獲取不當之工程利益，在其本身自始即無參標意願之情況下，竟答應甲○○之要
    求，與來鉅有限公司達成合意，而將東勢鎮公所所寄發有關甲工程之工程明細表
    及比價單、切結書、工廠商業登記證、公會會員證、最近有效納稅證明文件等交
    付來鉅有限公司，未依規定將上開投標必備文件以郵寄方式寄達臺中縣東勢鎮公
    所，且未自行籌措押標金，並採不於投標當日出席之方式，將健安水電工程行必
    備之參標文件，交付來鉅有限公司。而按臺中縣東勢鎮公所關於新台幣（下同）
    十萬元以上一百萬元以下係採選擇性招標方式辦理工程發包，而選擇性招標方式
    係由鎮長授權主任秘書從歷年曾承攬鎮公所之優良廠商中擇定參標名單參與選擇
    性招標，再由該建設課承辦人依據主任秘書所核定之優良廠商以往於參標所留地
    址，以信函方式郵寄工程明細表、比價單及切結書，通知廠商依「東勢鎮公所營
    繕工程招標須知」填寫，並於開標日前以掛號郵件寄達（不可親送）東勢鎮公所
    ，以進行後續開標程序，來鉅有限公司負責人甲○○及庚○○均明知即此，甲○○竟將未依上開公文規定將工廠商業登記證、公會會員證、最近有效納稅證明文
    件等資料於開標當日，分別由各參標廠商來鉅有限公司、軒晟水電工程行、健安
    水電工程行及一立水電行分別攜往東勢鎮公所審核，竟於開標前一日由來鉅有限
    公司代表人甲○○親自將來鉅有限公司、軒晟水電工程行、健安水電工程行及一
    立水電行之工廠商業登記證、公會會員證、最近有效納稅證明文件送至庚○○辦
    公室，而軒晟水電工程行、健安水電工程行、一立水電行及來鉅有限公司所附之
    東勢鎮公所工程估價明細表總價欄之數字均完全相同，顯係出於同一人所書，而
    庚○○明知上開臺中縣東勢鎮公所八十八年十二月九日八八東鎮建字第２１３８
    ９號、臺中縣東勢鎮公所八十八年十二月九日八八東鎮建字第２１３８７號、臺
    中縣東勢鎮公所八十九年三月八日八九東鎮建字第４８０８號等公文均載明須「
    依照說明事項辦理參加，同時並請出席」、「於開標日在開標前攜帶工廠商業登
    記證、公會會員證、最近有效納稅證明文件各影本一份到所審核合格後開標」，
    竟於開標日前並未予以舉發並廢標，而予以審核，且無視於上開軒晟水電工程行
    、健安水電工程行、一立水電行及來鉅有限公司所附之東勢鎮公所工程估價明細
    表單價欄、總價欄之數字均完全相同之事實，竟違背職務於來鉅有限公司、軒晟
    水電工程行、健安水電工程行及一立水電行臺中縣東勢鎮公所工程投標資格審查
    表分別載明：「該公司經審查符合，擬請同意該公司參加比價」，再逐級送請不
    知情之建設課長陳晴東複審，再呈送不知情之臺中縣東勢鎮鎮長張錦湖審核，翌
    日開標結果，因來鉅有限公司、軒晟水電工程行、健安水電工程行及一立水電行
    負責人合意結果僅一家即來鉅有限公司參與投標，其他廠商不為價格競爭，故來
    鉅有限公司即以如附表所示之價格以低於核定底價之結果得標全部甲、乙、丙三
    件工程，開標後，因甲、丙工程中之軒晟水電工程行、健安水電工程行及一立水
    電行之押標金均係甲○○一人所籌措，即向臺中縣東勢鎮公所單工徐貞君申請退
    回軒晟水電工程行、健安水電工程行及一立水電行之押標金，臺中縣東勢鎮公所
    單工徐貞君因甲○○並無軒晟水電工程行、健安水電工程行及一立水電行之委託
    書，依規定向庚○○請示，庚○○復表示可由甲○○具名領回，故由甲○○簽名
    具結領回甲、丙工程中之軒晟水電工程行（甲工程五萬五千元）、健安水電工程
    行（甲工程押標金新台幣「下同」五萬五千元、丙工程六萬元）及一立水電行（
    丙工程六萬元）之押標金以配合甲○○完成相關法定形式比價作業。使甲○○獲
    得前開工程不法利益共計工程總價二百七十六萬五千元之一成五，即四十一萬四
    百七十五元。嗣後於八十九年二月間，庚○○因辨理「東勢鎮林管處組合屋出入
    道照明工程」竣工會驗時，施作廠商為答謝庚○○於本件工程開標、施工等上開
    違背職務之協助，乃招待庚○○於八十九年二月間舊曆年前在臺中縣東勢鎮○○
    街公所附近之東口小吃店聚餐共計花費四千元，且甲○○為感謝乙○○之促成其
    上揭工程之圍標及寄望未來有機會承攬該鎮公所招標之其他水電公共工程，於領
    取上開工程款後，自來鉅有限公司彰化商銀東勢分行帳戶內，先後於八十九年四
    月二十七日及同年六月二十七日各提領三十萬元及七萬元現金，並於當日在臺中
    縣該鎮公所主任秘書室內，將上揭現金交付與乙○○收執，以做為工程回扣。
二、案經臺灣高等法院臺中分院檢察署檢察官指揮法務部調查局中部機動組調查後移
    送臺灣臺中地方法院檢察署檢察官偵查起訴。
    理      由
一、訊據被告庚○○矢口否認涉有右揭犯行，於原審辯稱：前開甲、乙、丙三件工程
    均由伊辦理招標，而以簽呈逐級呈由主任秘書乙○○就東勢鎮公所辦理審查營繕
    工程廠商合格名單中抽籤擇定三家廠商參與比價，經乙○○擇定如附表所示各三
    家廠商後，再由伊發函通知各該三家廠商參與比價，惟乙○○何以擇定如附表所
    示各三家廠商參與比價，伊不清楚；且九二一大地震，東勢鎮受災情況嚴重，為
    投入救災重建工作，致伊業務繁忙，經常出差會勘受災現場，於甲、乙工程開標
    前一日（即八十八年十二月十五日），伊出差返回公所，見伊辦公桌上置有甲、
    乙工程各該三家廠商之投標資格審查表等資料，因伊業務繁忙，故未思及詢問同
    仁究係何人將前開資料置伊辦公桌上，嗣經伊初步審查各該廠商均有最近有效完
    稅證明等文件符合投標資格後，再逐級呈由建設課長陳晴東複審及主任秘書判行
    ，並非甲○○直接將前開資料交付伊審查；而前開三件工程於開標當日開標時，
    先由伊及建設課長陳晴東、財政課員宋能波共同審查各參標廠商之工程明細表、
    比價單及押標金支票是否連號等無疑後，再由主持人即主任秘書宣佈各參標廠商
    標價金額，以低於核定底價之參標廠商得標，亦未發現有圍標之情事；又開標後
    ，未得標廠商押標金支票之退還是由單工徐貞君辦理，伊並未指示徐貞君將甲工
    程未得標廠商軒晟水電工程行及丙工程未得標廠商一立水電行、健安水電工程行
    之押標金支票，由甲○○在退還押標金申請單上簽名具領，徐貞君所言尚非實在
    ；另八十九年二月二日，甲○○在公所內適遇見伊，因時近中午，乃邀伊至東口
    小吃店與其友人共同聚餐，伊因礙於情面允應前往，但尚未餐畢，伊即先行離去
    ，並未談及乙工程竣工如何會驗之事，應僅係一般朋友普通聚餐而已，尚非有何
    收受不正利益等語；於本院調查時又辯稱：比價作業伊完全不知情。而伊一毛錢
    也沒有拿到，伊只有到小吃攤喝個酒而已，也沒有什麼好招待，甲○○如果要招
 待伊的話，何必到小吃部而且還約那麼多人到那裡。當時伊也是全倒戶，伊自己
    要負責工作，還要救災，自己也是露宿街頭，伊業務忙碌，根本沒有心情理會這
    麼多事情。本來總統發布緊急命令伊根本不需要辦這些手續，伊還這麼慎重。伊
    已做了完備的行政手續，經過批示裁決，伊有給何人方便，徐貞君一直協辦伊，
    又何須伊一再指示，伊並沒有接受招待，且本件伊該是在開標日審查，而非開標
     前一日審查，是調查局人員誤導所致云云，而被告庚○○之選任辯護人陳育仁
    律師辯護意旨略以：公訴人一再強調被告庚○○為違背職務行為收受不正利益，
    公訴人認為有違背職務的行為，係認與乙○○有犯意的聯絡，行為的分擔，而認
    與乙○○為共犯關係，指定特定廠商，但從指定三家廠商與收受不正利益之間，
    是否屬同一事實，但從起訴書上來看此為不同的事實，公訴人提到認戊○○與乙○○有共犯的關係，因乙○○之行為係指定三家廠商及甲○○所交付的金額，起
    訴書認庚○○有違背職務之行為，係有接受甲○○之招待，此為兩件事，所以我
    們認為此為公訴人誤解犯罪事實的結果。證據部分，從工程的指定上，三家廠商
    並非庚○○自行指定，而係由公文的簽呈的結果才寄發標單，且乙○○也承認，
    應有工程相關的公文，但因地震的關係，所以並沒有留存。乙○○也承認參與競
    標的廠商都是屬於合法廠商始可競標，庚○○也只是說他審查的內容廠商是否按
    期繳稅的情形。所以公訴人認被告庚○○明知三家廠商圍標，證據部分仍有不足
    之處。徐貞君在九十年八月二日於中機組所述，當時她讓甲○○一次領回押標金
    並非受到庚○○的指示，如公訴人所述證人徐貞君按照初供的話，係自己決定，
    所以證人該次證述應較可採信。另就收受不正利益部分，不管就小吃攤的地點及
    時間點，當時並無法證明係為了讓甲○○會勘順利所作的招待，實際上就甲○○
    所述，當時只是洽公遇到被告，大家一起吃個飯，打個招呼，喝個小酒就離開云
    云。訊據被告戊○○、丙○○固均坦承其分別為健安水電工程行實際負責人、一
    立水電行負責人，並分別將所經營水電行牌照借供甲○○參與投標前開工程之事
    實不諱，然均否認有故意違反政府採購法第八十七條第四項之犯行，戊○○辯稱
    ：因當時甲○○通知伊後，如果伊經過公所一次通知參加沒去後，就沒有辦法再
    招標。伊只是單純的借牌，伊以前並不知道不可以借牌云云，丙○○辯稱：當時
    甲○○想做，所以借牌給甲○○因為同業之間會均這樣講，伊認為這是小工程，
    伊以前並不知道不可以借牌云云，被告來鉅有限公司之代表人甲○○固坦承押標
    金係由伊領取無訛，且伊收到比價通知單後，伊知道有哪些廠商，所以伊就去找
    他們問他們要不要標，如果不要標就借給伊之事實，以及在臺中縣東勢鎮○○街
    公所附近之東口小吃店與庚○○聚餐共計花費四千元左右之事實不諱，惟亦矢口
    否認有何違反政府採購法犯行第八十七條第四項之犯行，辯稱：當時伊只是純粹
    吃飯且伊僅是單純分別向己○○、戊○○、丙○○借用其等所經營水電行之牌照
    參與投標前開工程，未給予其等任何好處，且其等參標有關資料即工程明細表內
    容填載、標價如何及押標金籌措等，均由伊自行填載、決定及籌措，其等均不清
    楚，並未與其等有何合意使之不為投標或不為價格競爭，而獲取不當利益云云。
    惟查：
１、軒晟水電工程行、健安水電工程行及一立水電行，均未有參與投標之意願，惟由
    甲○○、戊○○、鄭秋煌、建宏合意由軒晟水電工程行、健安水電工程行及一立
    水電行將各該甲、乙、丙工程之工程明細表及比價單、切結書、工廠商業登記證
    、公會會員證、最近有效納稅證明文件等交付來鉅有限公司，使來鉅有限公司負
    責人甲○○可以完全以來鉅有限公司一家之名義圍標甲、乙、丙工程，使其他廠
    商不為價格之競爭之事實，業據一立水電行丙○○於法務部調查局中部機動組九
    十年八月二日調查時供稱：「乙、丙工程均係東勢鎮公所通知一立水電行參加比
    價，並寄達相關文件。但甲○○至我家找我，要求將乙、丙工程讓給他施作，由
    於我與甲○○係多年好友，且渠係東勢鎮代表會代表，我怕拒絕其要求，甲○○
    向公所人員施壓，往後鎮公所招標之水電工程不會通知一立水電行參加比價，因
    此我放棄乙、丙工程之投標，由甲○○將乙、丙工程之標單等投標文件拿回自己
    估算，並自行購押標金，再赴我住所蓋上一立水電行大、小章後投標‧‧‧乙、
    丙工程開標時我本人並未參加，退還之標金應由甲○○領回‧‧‧乙工程我本人
    並未參加投標，惟於開標前我公司會計小姐曾應甲○○要求將一立水電行之廠商
    登記、公會會員證及最近有效納稅證明等文件交給他，為何一立水電行參與乙工
    程投標之資格審查未在工程開標日８８‧１２‧１６審查，卻於開標前一日由承
    辦人庚○○、建設課長陳晴東審查符合資格，並由東勢鎮長張錦湖甲章批示如擬
    ，我均不清楚‧‧‧乙、丙工程我係借牌給甲○○，所以有關標價、押標金及投
    開標作業均由甲○○負責處理」等語（詳見臺灣臺中地方法院檢察署九十年度偵
    字第一○四四七號卷第七十至第七十二頁），且於原審調查時亦為相同之供述（
    詳見原審卷第一二三頁至第一二四頁），而軒晟水電工程行負責人己○○於法務
    部調查局中部機動組九十年八月二日調查時亦證稱：「本工程係接到東勢鎮公所
    比價通知書後，甲○○即主動找我表示，甲工程渠要承攬施做，希望我能配合，
    基於係同業且為朋友，乃同意幫忙，因此即將該比價通知書交給甲○○，由渠自
    行購買標單及投標作業，之後填寫好投標資料，再拿到我工程行給我蓋章上軒晟
    水電行及我本人印章後，即由他自己處理後續相關事宜」等語（詳見臺灣臺中地
    方法院檢察署九十年度偵字第一○四四七號卷第五十九頁）、而健安水電工程行
    負責人戊○○亦於法務部調查局中部機動組九十年八月二日調查時供稱：「甲、
    乙、丙工程皆係東勢鎮公所直接將標單等資料寄送至東勢鎮○○路五八四號健安
    水電工程行，在八十八年十二月間接獲甲、乙工程標單沒多久，有一自稱在甲○○公司任職之男子到健安水電工程行，其向我太太池瑞敏表示要索取該二件工程
    標單因我太太池瑞敏認識該男子，且健安水電工程行並無參標意願，所以立即同
    意該等工程空白標單交予該男子，並由我太太池瑞敏當場要求如確定要參標，於
    填寫估價單等資料後，再送回健安水電行由我們親自投遞，八十九年三月間之丙
    工程領標與投標過程與甲、乙工程一樣，該甲、乙、丙工程皆係以比價方式招標
    ‧‧‧因健安水電工程行班底人員不多已無法分身施作，所以自（原筆錄載為『
    至』）始即無參標意願‧‧‧如前述健安水電工程行接獲甲、乙、丙工程標單後
    ，即有甲○○經營之來鉅有限公司前來索取標單，所以我知道該工程係來鉅公司
    意圖承攬，由於若接獲標單而不投標者，依廠商登記規定以後採比價發包之工程
    將不再通知曾接獲標單而未投標之廠商，我雖然不想投標承攬，既然甲○○有意
    承攬，所以我才會同意空白標單交付。‧‧‧前述甲、乙、丙工程標金應皆係甲○○等欲承攬施作者，負責籌措，至於籌措詳情我並不清楚，健安水電工程行並
    未支付押標金‧‧‧我記得東勢鎮公所人員曾電話通知需提供資料參標，但因前
    述廠商業登記證、公會會員證、最近有效納稅證明文件，我於甲○○派員前來要
    求提領甲、乙、丙工程之空白標單時，我即將健安水電工程行之工廠商業登記證
    、公會會員證、最近有效納稅證明文件影本一併交其攜回，所以我從未親自攜帶
    上述文件，親交予東勢鎮公所建設課承辦人員，於開標前辦理資格標審核‧‧‧
    前述甲○○派員前來健安水電工程行索取甲、乙、丙工程標單，同時會要求健安
    水電工程行之大、小章，工程開標後押標金皆係甲○○等欲承攬工程者領回，之
    後再將健安水電行工程行之大小章送回。‧‧‧空白估價明細表已交由甲○○之
    員工攜回填寫以投標之用，至於何人填寫我不清楚」等語（詳見臺灣臺中地方法
    院檢察署九十年度偵字第一四○七七號卷第八十四頁至第八十六頁），核與戊○○於原審供述情節相符（詳見原審卷第二十頁至第二十一頁），而來鉅有限公司
    負責人甲○○亦於法務部調查局中部機動組九十年八月六日調查時即供稱：「（
    問：你有無聯合軒晟水電工程行、健安水電工程行及一立水電行共同圍標前述甲
    、乙、丙工程？）有的，我拿到東勢鎮公所比價通知函，由受文者欄內知悉甲、
    乙、丙工程等三件工程與投標廠商為軒晟水電工程行、健安水電工程行及一立水
    電行等熟識廠商，我即情商該廠商負責人己○○、戊○○及丙○○等人，請渠等
    於甲、乙、丙工程配合來鉅公司陪標，經渠等同意後，己○○三人遂提供公司營
    利事業登記證、公會會員證及近期完稅資料等公司證明文件影本，標價由我估算
    後，由我或我妻子林碧雲或委請陪標廠商分別填寫單，由我或林碧雲購置各廠商
    之押標金後，由我或陪標之廠商分別郵寄標單以參標前述甲、乙、丙等三件工程
    ，另該三次開標作業，我與陪標廠商均未出席」等語至明（詳見臺灣臺中地方法
    院檢察署九十年度偵字第一四○七七號卷第二○五頁），從而本件軒晟水電工程
    行、健安水電工程行及一立水電行之負責人丙○○、戊○○、己○○三人於交付
    來鉅有限公司上開文件，使來鉅有限公司負責人甲○○可以完全以來鉅有限公司
    之名義圍標甲、乙、丙工程，應堪認定。
２、本件來鉅有限公司、軒晟水電工程行、健安水電工程行及一立水電行之甲、乙、
    丙工程之參標資料，均未依臺中縣東勢鎮公所八十八年十二月九日八八東鎮建字
    第２１３８９號、八十八年十二月九日八八東鎮建字第２１３８７號、八十九年
    三月八日八九東鎮建字第４８０８號函之規定填寫並於開標前以掛號郵件寄達東
    勢鎮公所，且依規定於開標日在開標前攜帶工廠商業登記證、公會會員證、最近
    有效納稅證明文件各影本一份到東勢鎮公所所審核合格後開標之事實，經查：臺
    中縣東勢鎮公所關於十萬元以上一百萬元以下係採選擇性招標方式辦理工程發包
    ，而選擇性招標方式係由鎮長授權主任秘書從歷年曾承攬鎮公所之優良廠商中擇
    定參標名單參與選擇性招標，再由該建設課承辦人依據主任秘書所核定之優良廠
    商以往於參標所留地址，以信函方式郵寄工程明細表、比價單及切結書，通知廠
    商依「東勢鎮公所營繕工程招標須知」填寫，並於開標日前以掛號郵件寄達（不
    可親送）東勢鎮公所，以進行開標程序，此據八十八年十一月任職東勢鎮公所建
    設課長之陳晴東於九十年八月二日於法務部調查局中部機動組調查時證明無訛（
    詳見臺灣臺中地方法院檢察署九十年度偵字第一四○七七號卷第一○三頁）。且
    按臺灣臺中地方法院檢察署九十年度偵字第一九四○六號卷所附臺中縣東勢鎮公
    所八十八年十二月九日八八東鎮建字第二一三八九號函、八十八年十二月九日八
    八東鎮建字第二一三八七號函、臺中縣東勢鎮公所八十九年三月八日八九東鎮建
    字第四八○八號函，亦均載明工程明細表、比價單、切結書於開標前需以掛號郵
    寄，而工廠商業登記證、公會會員證、最近有效納稅證明文件等資料於開標日在
    開標前攜帶到臺中縣東勢鎮公所審核合格後開標。而被告庚○○於原審調查時亦
    供稱明知參與比價廠商所檢送工程明細表及比價單、切結書等，應於開標前以掛
    號郵寄寄達臺中縣東勢鎮公所（詳見原審卷第一二二頁），惟本件甲、乙、丙工
    程之工程明細表、比價單及切結書，均由甲○○一人處理，顯非由參標之軒晟水
    電工程行、健安水電工程行及一立水電行郵寄臺中縣東勢鎮公所至明，且軒晟水
    電工程行、健安水電工程行及一立水電行之廠商資格文件，亦均由甲○○於開標
    前一日親交給庚○○收執辦理審查，此據甲○○於法務部調查局中部機動組九十
    年八月五日調查時及本院調查時供述明確（詳見臺灣臺中地方法院檢察署九十年
    度偵字第一四○七七號卷第二○六頁、本院審理卷第一○五頁），且被告庚○○
    於原審調查時亦供稱：「（廠商審查資料）應該是前一天就放在我桌上，然後我
    有過目一下，認為沒有問題，我就交給徐貞君去處理」等語（詳見原審卷第三五
    七頁），雖被告庚○○於原審調查時辯稱：「甲○○沒有親自交給我，我回到辦
    公室才發現桌上有各廠商資格審查表等資料。」等語（詳見原審卷第一四一頁）
    ，惟縱認甲○○未親自交予被告庚○○，被告庚○○亦應依上開臺中縣東勢鎮公
    所八十八年十二月九日八八東鎮建字第二一三八九號函、八十八年十二月九日八
    八東鎮建字第二一三八七號函、臺中縣東勢鎮公所八十九年三月八日八九東鎮建
    字第四八○八號函之規定，於開標當日開標前審查，其竟違背公文之規定於開標
    前一日，而非在開標日開標前審核，即自行審查，足證本件工程明細表、比價單
    、切結書，並非由軒晟水電工程行、健安水電工程行及一立水電行郵寄至明，而
    均係由甲○○一人獨自處理，且由李星來鉅有限公司、軒晟水電工程行、健安水
    電工程行及一立水電行之工廠商業登記證、公會會員證、最近有效納稅證明文件
    送至庚○○辦公室，使其他商廠不為價格之競爭至明。雖被告庚○○於本院九十
    二年十二月二十五日調查時辯稱：依照九二一震災規定，我可以什麼都不用作，
    當時災區都很混亂，我自己也是住帳篷。依照以前規定，是在開標當天做審核的
    。‧‧‧（審判長問：何時審查這些工程？）庚○○答：我是在開標當天早上審
    查。（審判長問：為何你在以前筆錄供述是在開標前審查？）庚○○答：當時我
    很忙碌。可能是調查人員誤導我，調查人員一直強調是在前一天就送給我，因為
    他前一天就送來，所以我想這樣講差一天有什麼差別嗎？當時我也想資格歸資格
    。後來我對這件案子仔細的想，我應該是在開標當天早上審查。」等語（詳見本
    院審理卷第一○六頁、第一○七頁），惟按：右揭被告庚○○於開標前一天審查
    之事實，非但據被告庚○○於法務部調查局中部機動組調查供述明確，且證人陳
    晴東於原審調查時亦證稱：「（為何開標前一天就先進行資格審查？）當時被告
    業務繁忙，所以他都是前一天做資格審查」等語（詳見原審卷第一八三頁），是
    被告庚○○嗣後辯稱：係開標當日為資格審查云云，即非可採。
３、關於本件軒晟水電工程行、健安水電工程行及一立水電行之押標金均係甲○○一
    人所籌措，而榷星根於開標後即向臺中縣東勢鎮公所單工徐貞君申請退回軒晟水
    電工程行、健安水電工程行及一立水電行之押標金，臺中縣東勢鎮公所單工徐貞
    君因甲○○並無軒晟水電工程行、健安水電工程行及一立水電行之委託書，而依
    規定向庚○○請示，庚○○復表示可由甲○○具名領回，故由甲○○簽名具結領
    回甲、丙工程中之軒晟水電工程行（甲工程五萬五千元）、健安水電工程行（甲
    工程押標金新台幣「下同」五萬五千元、丙工程六萬元）及一立水電行（丙工程
    六萬元）之押標金以配合甲○○完成相關法定形式比價作業之事實，業據證人即
    臺中縣東勢鎮公所單工徐貞君於偵查中證稱：「因他（指甲○○）有簽自己姓名
    具領，也有可能當時庚○○不在，主辦人怎麼交待，我就怎麼做，縱然沒有交待
    ，我事後也會拿給他看，主辦人是庚○○」等語（詳見臺灣臺中地方法院檢察署
    九十年度偵字第一四○七七號卷第一三四頁背面）、且於原審調查時證稱：「因
    甲○○要領未得標廠商之押標金並且他願意簽名負責，而該未得標廠商並非甲○○的公司，所以我就問庚○○，庚○○說可以，所以我就給甲○○具領」等語（
    詳見原審卷第一三三頁），而甲○○亦於原審調查時證稱：「沒有委託書，我向
    徐貞君說，我要領回其他未得標廠商之押標金，並在退還押標金申請書上簽名」
    （詳見原審卷第一四一頁），復有甲○○具名領回押標金之退還押標金申請單影
    本在卷可稽（詳見臺灣臺中地方法院檢察署九十年度偵字第一四○七七號卷第一
    九七頁至第二○○頁），右揭事實已堪認定。雖被告庚○○於本院調查時，矢口
    否認有指示徐貞君退還一立水電行、健安水電行、軒晟水電行之押標金，由甲○○領回，而徐貞君於法務部調查局中部機動組九十年八月二日調查時證稱：「甲
    、乙、丙工程開標時，我均有在場製作開標紀錄，再由我將押標金退回開標之廠
    商。‧‧‧（問：甲、丙工程是否由妳辦理退還押標金？妳明知甲○○是甲、丙
    工程投標廠商之一，何以還讓甲○○領回甲工程中未得標之軒晟水電行押標金支
    票新台幣五萬五千元及丙工程中未得標之一立水電行、健安水電行押標金支票六
    萬元？）是的，甲、丙工程開標當日。甲○○於開標後，即向我表示要領取其他
    未得標工商之押標金支票，因為他是東勢鎮民代表所以我沒有拒絕」等語（詳見
    臺灣臺中地方法院檢察署九十年度偵字第一四○七七號卷第一二○頁背面），惟
    被告庚○○於法務部調查局中部機動組調查時即明供稱：「開標記錄通常由助理
    徐貞君於開標當時填寫‧‧‧（問：開標後，未得標廠商押標金如何退還？）押
    標金於開標當日即會退還未得標廠，由廠商持公司大、小章向我辦理」等語（詳
    見臺灣臺中地方法院檢察署九十年度偵字第一四○七七號卷第一九七頁至第二四
    頁），參諸甲○○於原審另供稱：「因為我向徐貞君說，該二家未得標廠商沒有
    人來，我幫他們領回去，徐貞君原本不肯，我就跟他說我簽名在上面，如果有事
    情可以找我，徐貞君就讓我領回去」等語（詳見原審卷第一三三頁），以徐貞君
    係被告庚○○之助理，而押標金之退還係被告庚○○之職責，徐貞君於甲○○要
    求代領押標金時本予拒絕，此據甲○○證述如前，則徐貞君於拒絕後，依其證述
    係向主辦之被告庚○○請示後，始同意甲○○以簽名之方式代領，應認與事實相
    符，被告庚○○係主辦人，協辦之徐貞君未經請示，於甲○○無委託書之情況下
    ，絕無擅自作主之理。是本件證人徐貞君之偵查中及原審調查時所為之證述，應
    堪認為真實，更足證被告庚○○對於甲○○未出具軒晟水電工程行、健安水電工
    程行及一立水電行之退回押標金委託書申請領回軒晟水電工程行、健安水電工程
    行及一立水電行之押標金確有首肯，且其首肯更足證本甲、乙、丙工程信均係僅
    由來鉅有限公司一家參標至臻明確，參以上開甲、乙、丙工程之來鉅有限公司、
    軒晟水電工程行、健安水電工程行及一立水電行之工廠商業登記證、公會會員證
    、最近有效納稅證明文件等均由甲○○於開標前一日交付被告庚○○，而被告庚○○仍予以簽收審核，益證被告庚○○對於本件甲、乙、丙工程之參標，係由來
    鉅有限公司一家圍標應知之甚稔無訛。
４、再觀卷附軒晟水電工程行、健安水電工程行及一立水電行、來鉅有限公司之東勢
    鎮公所工程估價明細表（詳見臺灣臺中地方法院檢察署九十年度偵字第一九四○
    六號卷第四十六頁至第四十九頁、第五十一頁至第五十六頁），其單價欄、總價
    欄之數字字跡完全出自同一人之筆跡之事實，核與上開己○○、戊○○及丙○○
    供稱：估價單均交由甲○○一人攜回填寫等情相符，又戊○○及丙○○復於本院
    調查時供稱：「（審判長問：甲○○有無向你們提及投標標價？）丙○○答：都
    沒有。戊○○答：沒有」等語（詳見本院審理卷第一一○頁、第一一一頁），而
    甲○○更於本院調查時明供稱：「（問三家公司的投標標金是否都是由你決定？
    ）甲○○答：是。」等語（詳見本院審理卷第一一一頁），更足證所有軒晟水電
    工程行、健安水電工程行及一立水電行、來鉅有限公司之東勢鎮公所工程估價明
    細表單價欄、總價欄均出自來鉅有限公司，且被告庚○○於原審調查時亦供稱：
    「（廠商審查資料）應該是前一天就放在我桌上，然後我有過目一下」（詳見原
    審卷第三五七頁），則被告踵復理既有親自閱覽上開審查文件，對於右揭字跡顯
    可輕易辨識均係出自同一人之手，竟仍違背職務予以審核通過，其有違背職務之
    事實，亦臻明確。再依上開甲○○係以一家開三家之方式，進行投標，而軒晟水
    電工程行、健安水電工程行及一立水電行均無投標之意願，且從臺中縣東勢鎮公
    所八十八年十二月九日八八東鎮建字第２１３８９號、八十八年十二月九日八八
    東鎮建字第２１３８７號八十九年三月八日八九東鎮建字第４８０８號函受文者
    所示，甲、乙、丙工程分別僅軒晟水電工程行、健安水電工程行、一立水電行及
    來鉅有限公司受通知參加比價，而所有軒晟水電工程行、健安水電工程行、一立
    水電行、來鉅有限公司之估價明細表，均由來鉅有限公司負責填寫，本件軒晟水
    電工程行、健安水電工程行、一立水電行、來鉅有限公司之負責人己○○、戊○○、丙○○及甲○○顯均有使廠商不為價格競標之合意，亦堪認定。
５、雖被告庚○○於本院九十二年十二月二十五日調查時辯稱：「（審判長問：九二
    一地震後，是否有例外？）庚○○答：總統頒布緊急命令，可以連押標金都不用
    。（審判長問：如認為這些工程是屬於九二一震災的工程，為何還要押標金？）
    庚○○答：當時地震後，我很忙。這是都是照行政程序來做。當時我還是採取更
    嚴謹的態度所以才用更謹慎的程序來做。」等語（詳見本院審理卷第一○六頁）
    ，惟按：依八十八年九月二十五日總統發佈之緊急命令法第五條規定：「中央政
    府為執行災區交通及公共工程之搶修及重建工作，凡經過都市計劃區、山坡地、
    森林河川及國家公園範圍，得簡化行政程序，不受各相關法令及環保法令有關規
    定之限制」，惟本件甲、丙工程程序其金額在一百萬元以下，乙工程雖在一百萬
    元以上，然臺中縣東勢鎮公所於臺中縣中縣東勢鎮公所八十八年十二月九日八八
    東鎮建字第２１３８９號、臺中縣東勢鎮公所八十八年十二月九日八八東鎮建字
    第２１３８７號、臺中縣東勢鎮公所八十九年三月八日八九東鎮建字第４８０８
    號等公文明示甲、乙、丙工程之招標程序，均已使用簡化之招標程序，而簡化程
    序中，被告並無可無視於來鉅有公司、軒晟水電工程行、健安水電工程行、一立
    水電行之東勢鎮公所工程估價明細表上單價欄、總價欄之數字字跡完全出相同仍
    予審核通過之理，且亦無可於開標前一日由參標人自行交付審查資料而由被告庚○○逕為審核之理。縱甲、乙、丙工程均可無需押標金，但既已核定押標金，行
    政上已無緊急命令法急迫之限制，被告庚○○亦無可於未有軒晟水電工程行、健
    安水電工程行、一立水電行之委託書之情況下仍准甲○○領回押標金之理。是本
    件被告庚○○以：本件均係依照總統頒布之緊急命令之行政程序來做等語置辯，
    殊非可採，附此敘明。
６、來鉅有限公司確因上開甲、乙、丙工程獲取之不法利益確達工程總價二百七十六
    萬五千元之一成五，即四十一萬四百七十五元，業據甲○○於九十年八月五日法
    務部調查局中部機動組調查時證述明確（詳見臺灣臺中地方法院檢察署九十年度
    偵字第一四○七七號卷第二○八頁背面）。且依甲○○於法務部調查局中部機動
    組調查時供稱：來鉅公司於八十九年四月二十五日先領得乙工程款一百七十五萬
    元後，因為我知道要承攬工程需給予回扣以後，才能繼續承攬工程，所以我告訴
    林碧雲依慣例要給予公所工程回扣款三十萬，就要林碧雲至彰化銀行東勢分行領
    二十七萬，加上我身上持有現金萬元，一起裝在一牛皮紙袋中，獨自一人攜赴
    東勢鎮公所於主秘辦公室將回扣款三十萬元當面交予乙○○，而乙○○當場並未
    追問紙袋內容即予以收受，亦未點交，事後亦未返還。交付回扣款時並無人在場
    。‧‧‧我於八十九年六月二十六日領取甲工程款五十萬元後，自行估算承攬甲
    、乙、丙等三件工程計可領取二百七十六萬五千元，扣除前述己付之回扣款三十
    萬元，應該再交付七萬元，就要林碧雲湊足七萬元現金後，獨自一人攜赴東勢鎮
    公所於主秘辦公室內將回扣款七萬元當面交予乙○○，而乙○○當面收受後，並
    未點交，事後亦未返還各等語（見臺灣臺中地方法院檢察署九十年偵字第一四０
    七七號卷第二一一頁反面第二一二頁），其於檢察官偵查中亦供述如上（見臺灣
    臺中地方法院檢察署九十年偵字第一四０七七號卷第二二一頁正面）。扣案之由
    證人林碧雲即證人甲○○之妻保管之收支登記簿上固註記有「８９‧４‧２５現
    提ＴＯ公所３０００００」（下稱第一筆記載，標示於８９‧４‧２５?現收東
    勢林管處照明0000000此一項下）、「８９‧６‧３０現金支出東工球場
    （十四%）７００００」（下稱第二筆記載）等字樣；另來鉅公司於彰化銀行東
    勢分行之活存帳戶內於八十九年四月二十七日當天有提領現金二十七萬元之紀錄
    、於八十九年六月二十六日當天有提領現金八萬元之紀錄，有該登記簿影本、活
    期存摺內頁影本一份在卷可稽。且查甲○○知悉被告乙○○有指定比價工程參標
    廠商之權，為感謝乙○○及未來續有機會承攬東勢鎮公所招標之工程，於領取上
    開工程款後，自來鉅有限公司彰化商銀東勢分行帳戶先後提領七萬元及三十萬元
    現金交付乙○○收執，有收支登記簿第五十一及五十三頁影本及來鉅有限公司彰
    化商銀東勢分行帳戶存摺影本在卷足憑，在在足資證明甲○○等人共同圍標承攬
    施作東勢鎮公所辦理發包之上開水電工程，乙○○涉有經辦工程舞幣及收取回扣
    等不法犯行。再被告乙○○接受測謊，就「其未收到甲○○回扣」之詢問回答，
    呈情緒波動反應，研判有說謊，此有法務部調查局（９０）陸（三）字第九０一
    七六三三二號鑑定通知書一紙在卷為憑，且乙○○涉犯上開貪污治罪條例第四條
    第一項第三款之經辦公用工程，收取回扣罪，亦經本院於九十三年一月二十日以
    九十二年度上訴字第一一一八號案，判處乙○○連續依據法令從事公務之人員，
    經辦公用工程收取回扣，處有期徒刑拾年，褫奪公權伍年。所得財物新台幣參拾
    柒萬元，應予追繳沒收，如全部或一部無法追繳時，以其財產抵償之，有該案判
    決書一份在卷可稽。本件甲○○所負責之來鉅有限公司所得之款項支付上開回扣
    即達三十七萬元，且更邀宴庚○○花費四千元，其所得之工程不法利益，應非僅
    一成之二十七萬六千五百元，而係一成五即四十一萬四百七十五元始足支應上開
    回扣款項及邀宴庚○○之四千元，至堪認定。
７、又被告甲○○於八十九年二月間舊曆年前在臺中縣東勢鎮○○街公所附近之東口
    小吃店聚餐共計花費四千元左右之事實，被告庚○○於原審時固辯稱：我有去，
    但是我沒有參與聚餐，我只有跟他打招呼我就離席」等語（詳見原審卷第一二三
    頁），於本院又改辯稱：「（審判長問：為何接受甲○○的邀請到小吃部吃飯？
    ）庚○○答：因甲○○是我們的代表，所以礙於情面我才參加。」等語（詳見本
    院審理卷第一○七頁），惟查：據來鉅有限公司代表人甲○○於法務部調查局中
    部機動組九十年八月五日調查時即證稱：「我因承攬工程，常與庚○○接洽公務
    ，所以熟識，乙工程於八十九年二月一日申報竣工後，我就告訴林碧雲要請庚○○吃飯，需要現金二萬五千元，所以才會在帳冊上記載「８９‧２‧２現支『ㄓ
    ㄨㄥ副理』２５０００，惟實際上我僅邀請庚○○及友人張弘坤、羅濟彬等人一
    起至東勢鎮○○街公所附近之東口小吃店，連酒錢僅花費四、五千元，剩餘二萬
    元，我就自己留著使用，並未告知林碧雲」等語（詳見臺灣臺中地方法院檢察署
    九十年度偵字第一四○七七號卷第二一○頁背面）、偵查中證稱：「（問：公所
    建設課課長、承辦人及秘書是否有向你索取回扣、借錢或宴飲招待？）秘書黃元
    義有跟我借錢，其他人沒有，但工程驗收後，我會請他們吃個便飯」等語（詳見
    臺灣臺中地方法院檢察署八十九年度他字第三七○七號卷九十年五月十四日筆錄
    ）、且於原審調查時證稱：「因為熟悉，又接近中午，所以邀他及張弘坤、羅濟
    彬等人到東口小吃店吃水餃，花了四、五千元。全部人大概五、六位。除了吃水
    餃還有喝酒及吃小菜」等語（詳見原審卷第一三一頁），且於本院九十二年十二
    月二十五日審理時證稱：「（審判長問：你太太為何會記載兩萬五千元？）甲○○答：當時快要過年了，我太太問我要去哪裡，我就跟我太太說要去公所順便找
    庚○○，我太太就以為我要拿錢去找庚○○，所以才會這樣記載。（審判長問：
    為何找鍾復出去聚餐？）甲○○答：因我們附近有一家小吃部，所以我順便邀他
    一起吃，當時是在初驗之前，還沒有驗收。（審判長問：是否知道庚○○為初驗
    的人員？甲○○答：我不知道他是初驗人員，我只知道他是承辦人員，因為公所
    要派誰我並不曉得。我們純粹只是去小吃部吃飯」等語（詳見本院審理卷第一○
    五頁、第一○六頁），是被告庚○○辯稱：我沒有參與聚餐，我只有跟他打招呼
    我就離席等語，顯係卸責之詞，不足採信。雖本件甲○○對於八十九年二月間舊
    曆年前在臺中縣東勢鎮○○街公所附近之東口小吃店聚餐共計花費多少金額，僅
    供稱四、五千元，復無當日消費帳單可供查證，本院依罪疑惟輕原則認定甲○○
    計花費四千元，併此指明。參以上開被告庚○○未就甲○○親送的參標文件予以
    退回，復於開標前一日即為資格審查，且就軒晟水電工程行、健安水電工程行、
    一立水電行、來鉅有限公司之估價明細表單價欄、總價欄，均由來鉅有限公司負
    責填寫，字跡相同，仍予以審核通過，並於甲○○未有任何軒晟水電工程行、健
    安水電工程行、一立水電行出具領回押標金委託書之情況下，仍指示臺中縣政府
    單工徐貞君可於甲○○簽名具結後領回，其已明顯違背職務至明。
二、雖辯護意旨以本件來鉅有限公司所得標之金額均低於底標，應無政府採購法第八
    十七條第四項之適用，惟按政府採購法第八十七條第四項規定「：意圖影響決標
    價格或獲取不當利益，而以契約、協議或其他方式之合意，使廠商不為投標或不
    為價格之競爭者」即始之。本件來鉅有限公司既有獲取不當之利益，且與軒晟水
    電工程行、健安水電工程行及一立水電行達成由其來鉅有限公司一家參與圍標，
    進而使所有參與之廠商無從為價格之競爭，致使來鉅有限公司標得全部甲、乙、
    丙三件工程，其已符合政府採購法第八十七條第四項之要件，附予敘明。又被告
    庚○○復辯稱：「我做了那麼多完備的行政手續，經過批示裁決，我有給何人方
    便，徐貞君一直協辦我，又何須我一再指示。我並沒有接受招待，如果我有收受
    賄賂的話，則在我之上的主管同樣也要列為共同被告，只有我列為被告，並不公
    平。」等語（詳見本院審理卷第二二三頁），惟查本件檢察官僅就被告庚○○收
    受不正利益部分為起訴，至於其他主管並未參與本件甲○○之邀宴，且檢察官於
    本件起訴書復未載明任何其他主管涉嫌犯罪事證並為舉證，本件被告庚○○所述
    其他主管是否涉有貪污治罪條例犯行，即非本院所得審理，附此指明。
三、被告庚○○就右列甲、乙、丙工程，因違背職務予來鉅有限公司得標，且收取來
    鉅公司代表人甲○○之不正利益四千元，故核其所為係犯貪污治罪條例第四條第
    一項第五款之對於違背職務之行為，收受不正利益罪，而其所收受之不正利益為
    四千元，應依貪污治罪條例第十二條之規定減輕其刑。核被告戊○○及丙○○所
    為係犯政府採購法第八十七條第四項之意圖獲取不當利益，而合意，使廠商不為
    價格之競爭罪，被告來鉅有限公司其代表人甲○○因執行業務犯右揭意圖獲取不
    當利益，而合意，使廠商不為價格之競爭之犯行，被告來鉅有限公司應依政府採
    購法第九十二條之規定處斷。被告戊○○、丙○○、己○○及來鉅公司代表人甲○○就右揭意圖獲取不當利益，而合意，使廠商不為價格之競爭犯行，有犯意聯
    絡及行為分擔，均為共同正犯。又被告戊○○、丙○○行為後刑法第四十一條，
    業經修正，於九十年一月十四日經總統公布施行，其第四十一條第一項前段修正
    為「犯最重本刑為五年以下有期徒刑以下之刑之罪，而受六個月以下有期徒刑或
    拘役之宣告，因身體、教育、職業、家庭之關係或其他正當事由，執行顯有困難
    者，得以一元以上三元以下折算一日，易科罰金。」比較新舊法，以新法較有利
    於被告，應適用修正後刑法第四十一條第一項前段之規定。原審判決疏未詳細勾
    稽，遽認被告庚○○、戊○○、丙○○、來鉅有限公司無罪，即有未洽，檢察官
    上訴主張被告庚○○確有違背職務收受不正利益、戊○○、丙○○、來鉅有限公
    司之代表人有意圖獲取不當利益，而合意，使廠商不為價格之競爭之犯行，指摘
    原審判決諭知被告庚○○、戊○○、丙○○、來鉅有限公司均無罪顯有不當，即
    有理由，自應由本院將原審判決撤銷改判。爰審酌被告庚○○固無前科紀錄，有
    臺灣高等法院被告全國前案紀錄表一份在卷可稽，另其違背職務之情節，並其所
    得之利益四千元以及犯罪之動機、目的、手段，並其犯後否認犯行等一切情狀，
    量處被告庚○○有期徒刑五年一月。又被告庚○○係犯貪污治罪條例之罪，且經
    本院宣告有期徒刑以上之刑，自應依貪污治罪條例第十七條之規定，併予宣告褫
    奪公權四年，以示懲儆。而被告庚○○係犯違背職務收受不正利益罪，自無從依
    貪污治罪條例第十條規定，追繳其所得財物（參照最高法院七十四年台上字第一
    三五五號判例意旨），附此載明。另丙○○固未曾有犯罪紀錄、而戊○○前亦無
    犯罪紀錄（嗣因酒醉駕車及過失致死罪，經臺灣臺中地方法院於九十一年六月二
    十八日以九十一年六月二十八日以九十一年度交訴字第八八號案，就酒醉駕車部
    分判決處有期徒刑二月，就過失致死部分判處有期徒刑十月，合併定其應執行有
    期徒刑十一月，緩刑三年確定），有臺灣高等法院被告全國前案紀錄表各一份在
    卷可稽，且均坦承未參與投標而將參標資料交付來鉅公司代表人甲○○之犯行，
    並其犯罪之動機、目的、手段，以及犯後態度尚稱良好等一切情狀，從輕量處被
    告丙○○、戊○○二人均有期徒刑六月，並均併科罰金新台幣玖萬元，且均定其
    易科罰金及易服勞役之折算標準。而來鉅有限公司，其代表人甲○○因執行業務
    共同意圖獲取不當利益，而合意，使廠商不為價格之競爭，並審酌來鉅有限公司
    所得之利益，科罰金新台幣拾萬元，以示懲儆。另原審法院檢察署檢察官於起
    訴書雖對被告庚○○具體請求判處有期徒刑十一年，惟本院認被告庚○○所得不
    正利益僅四千元，依貪污治罪條例第十二條規定減輕其刑，故量處被告庚○○有
    期徒刑五年一月，已足昭戒，附予敘明。
四、原審法院署檢察官公訴意旨另以：被告庚○○所收受之不正利益，應為林碧雲在
    帳冊上所記載「８９‧２‧２現支『ㄓㄨㄥ副理』２５０００」之二萬五千元，
    因認被告庚○○除收受上開四千元之不正利益外，尚有收受二萬一千元之不正利
    益，而認被告庚○○就此部分亦有違反貪污治罪條例第四條第一項第五款之違背
    職務之行為，收受不正利益之罪嫌，惟按按犯罪事實應依證據認定之，無證據不
    得推定其犯罪事實。又不能證明被告犯罪者，應諭知無罪之判決，刑事訴訟法第
    一百五十四條、第三百零一條第一項定有明文。訊據被告復理堅決否認有收受上
    開二萬五千元，經查：來鉅有限公司代表人甲○○於法務部調查局中部機動組九
    十年八月五日調查時即證稱：「我因承攬工程，常與庚○○接洽公務，所以熟識
    ，乙工程於八十九年二月一日申報竣工後，我就告訴林碧雲要請庚○○吃飯，需
    要現金二萬五千元，所以才會在帳冊上記載「８９‧２‧２現支『ㄓㄨㄥ副理』
    ２５０００，惟實際上我僅邀請庚○○及友人張弘坤、羅濟彬等人一起至東勢鎮
    ○○街公所附近之東口小吃店，連酒錢僅花費四、五千元，剩餘二萬元，我就自
    己留著使用，並未告知林碧雲」等語（詳見臺灣臺中地方法院檢察署九十年度偵
    字第一四○七七號卷第二一○頁背面）、且於本院九十二年十二月二十五日審理
    時證稱：「（審判長問：你太太為何會記載兩萬五千元？）甲○○答：當時快要
    過年了，我太太問我要去哪裡，我就跟我太太說要去公所順便找庚○○，我太太
    就以為我要拿錢去找庚○○，所以才會這樣記載。」等語（詳見本院審理卷第一
    ○五頁），而來鉅有限公司代表人甲○○之代表人之配偶林碧雲於法務部調查局
    中部機動組九十年八月六日調查時證稱：「『ㄓㄨㄥ副理』並非指東勢鎮公所建
    設課技士庚○○，該二萬五千元現金支出亦非向庚○○乙工程竣工時為順利通驗
    收而給付之回扣款項」等語（詳見臺灣臺中地方法院檢察署九十年度偵字第一四
    ○七七號卷第一四○頁），另被告庚○○亦堅決否認有收受二萬五千元之利益，
    本件尚無從以林碧雲於冊上記載「８９‧２‧２現支『ㄓㄨㄥ副理』２５０００
    」，即認被告庚○○收受二萬五千元之不正利益。惟被告庚○○所涉本部分犯行
    ，果若成立，則與前開被告經論罪科刑之對於違背職務之行為，收受不正利益犯
    行，為實質上一罪，爰不另為無罪之諭知。
據上論結，應依刑事訴訟法第三百六十九條第一項前段、第三百六十四條、第二百九
十九條第一項前段、貪污治罪條例第二條、第四條第一項第五款、第十二條、第十七
條、政府採購法第八十七條第四項，刑法第十一條前段、第二條第一項、第二十八條
、第三十七條第二項、修正後第四十一條第一項前段、第四十二條第二項，罰金罰鍰
提高標準條例第二條，判決如主文。
本案經檢察官鍾宗耀到庭執行職務。
中      華      民      國      九十三  年      八      月      十九    日
                                臺灣高等法院臺中分院刑事第三庭
                                      審判長法  官  陳  朱  貴
                                            法  官  劉  連  星
                                            法  官  胡  忠  文
右正本證明與原本無異。
除來鉅有限公司不得上訴外，均得上訴。
如不服本判決應於收受送達後十日內向本院提出上訴書狀，其未敘述上訴之理由者並
得於提起上訴後十日內向本院補提理由書（均須按他造當事人之人數附繕本）。
                                            書記官  許  美  惠
中      華      民      國      九十三  年      八      月      二十    日
附錄論罪法條
貪污治罪條例第四條
有下列行為之一者，處無期徒刑或十年以上有期徒刑，得併科新台幣一億
元以下罰金：
一  竊取或侵占公用或公有器材、財物者。
二  藉勢或藉端勒索、勒徵、強占或強募財物者。
三  建築或經辦公用工程或購辦公用器材、物品，浮報價額、數量、收取
    回扣或有其他舞弊情事者。
四  以公用運輸工具裝運違禁物品或漏稅物品者。
五  對於違背職務之行為，要求、期約或收受賄賂或其他不正利益者。
前項第一款至第四款之未遂犯罰之。
貪污治罪條例第十二條
犯第四條至第六條之罪，情節輕微，而其所得或所圖得財物或不正利益在
新台幣五萬元以下者，減輕其刑。
犯前條第一項、第二項之罪，情節輕微，而其行求、期約或交付之財物在新台幣五萬
元以下者，亦同。
政府採購法第八十七條第四項
意圖影響決標價格或獲取不當利益，而以契約、協議或其他方式之合意，使廠商不為
投標或不為價格之競爭者，處六月以上五年以下有期徒刑，得併科新臺幣一百萬元以
下罰金。
政府採購法第九十二條
廠商之代表人、代理人、受雇人或其他從業人員，因執行業務犯本法之罪
者，除依該條規定處罰其行為人外，對該廠商亦科以該條之罰金。
附表
說明：甲工程－「東勢鎮東勢高工籃球場裝設夜間照明設備工程」
      乙工程－「東勢鎮林管處組合屋出入道照明工程」
      丙工程－「東勢鎮下成里新盛里簡易自來水修繕工程1040、1041」
編  開標日期  核定底價  參與投標  投標金額  得標  得  標  領取工程款日期
號  （民國）  (新台幣)  廠    商  (新台幣)  廠商  價格欄  （民國）
甲  八十八年  五十二萬  來鉅有限  五十萬元  ＊    五十萬   八十九年六月
    十二月十  元        公司                      元       二十三日
    六日                軒晟水電  五十三萬
                        工程行    元
                        健安水電  五十五萬
                        工程行    元
乙  八十八年  一百八十  來鉅有限  一百七十  ＊    一百七   八十九年四月
    十二月十  萬元      公司      五萬元          十五萬   二十三日
    六日                一立水電  一百八十        元
                        行        三萬元
                        健安水電  一百八十
                        工程行    萬元
丙  八十九年  五十三萬  一立水電  五十四萬
    三月十六  六千元    行        元
    日                  來鉅有限  五十一萬  ＊    五十一    八十九年七月
   公司      五千元          萬五千    二十八日
                        健安水電  五十五萬        元
                        工程行    元
                                                  Ａ
